【裁判字號】    89,易,1334
【裁判日期】    900327
【裁判案由】    業務侵占等
【裁判全文】
臺灣臺北地方法院刑事判決                        八十九年度易字第一三三四號
    公  訴  人  臺灣臺北地方法院檢察署檢察官
    被      告  甲○○
右列被告因詐欺案件，經檢察官提起公訴（八十八年度偵字第二００四八號），本院
判決如左：
    主  文
甲○○無罪。
    理  由
一、公訴意旨略以：被告甲○○明知自己無資力，竟意圖為自己不法之所有，向告訴
    人樂達利有限公司（下稱樂達利公司）松山店店長乙○○（現更名為郭湘穎，另
    行審結）誆稱：會依約支付貨款云云，自八十七年起進貨而詐得貨物，被告詐得
    貨物後即清償個人負債，並拖欠告訴人公司貨款，且於八十七年十月間所簽發之
    支票遭退票，合計詐得告訴人公司服飾價值為八十九萬五千九百八十元，因認被
    告涉犯刑法第三百三十九條第一項之詐欺取財罪嫌。
二、按犯罪事實應依證據認定之，無證據不得推定其犯罪事實；另不能證明被告犯罪
    者，應諭知無罪之判決，刑事訴訟法第一百五十四條、第三百零一條第一項分別
    定有明文。又刑事訴訟法上所謂認定犯罪事實之證據，係指足以認定被告確有犯
    罪行為之積極證據而言，該項證據自須適合於被告犯罪事實之認定，始得採為斷
    罪資料；而認定不利於被告之事實，須依積極證據，苟積極證據不足為不利於被
    告事實之認定時，即應為有利於被告之認定，更不必有何有利之證據。另認定犯
    罪事實所憑證據，雖不以直接證據為限，間接證據亦包括在內；然而無論直接或
    間接證據，其為訴訟上之證明，須於通常一般之人均不致有所懷疑，而得確信其
    為真實之程度者，始得據為有罪之認定（最高法院二十九上字第三一０五號、三
    十年上字第八一六號、七十六年台上字第四九八六號判例均足資參照）。
三、公訴意旨認被告涉犯詐欺罪嫌，無非以被告明知已無資力，猶自八十七年起向告
    訴人公司松山店進貨，拖延積欠告訴人公司貨款達八十九萬五千九百八十元為論
    據。訊據被告固承認於右揭時地向告訴人公司松山店進貨，積欠上開金額之貨款
    等情不諱，然否認有何詐欺犯行，辯稱：其均依正常進貨程序向樂達利公司松山
    店進貨，並不知道樂達利公司曾向乙○○表示不許其進貨，其因被人倒債一百多
    萬元，又因懷孕生產無法工作，才無法償還貨款，並未詐欺等語。經查：被告雖
    於八十七年十月二十九日第一次退票，但旋即註銷退票，至八十八年三月五日方
    列為拒絕往來戶之事實，有台北市票據交換所八十九年十一月八日（八九）北票
    字第七三九六號函及所附被告存款不足退票明細表在卷足憑，則被告既係八十八
    年三月五日列為拒絕往來戶，且於八十七年十月二十九日第一次退票後旋即註銷
    退票，能否遽認被告自八十七年起即已陷於無資力，且明知其無支付能力猶向告
    訴人松山店進貨，已有可疑？而被告係自八十七年二月二日起至八十八年三月八
    日止向告訴人公司松山店進貨，合計進貨金額為三百六十八萬一千九百九十二元
    ，合計退貨金額則為二百四十一萬六千五百三十二元，合計支付貨款金額為三十
    六萬九千四百八十元，故合計進貨金額扣除合計退貨金額及合計支付貨款金額後
    ，被告尚積欠貨款八十九萬五千九百八十元等情，為告訴人所自承，並有告訴人
    公司松山店明細分類帳附卷可稽，被告若基於不法所有之意圖，欲詐得告訴人財
    物並清償個人負債，理應將所有進貨全數出賣變換現金，甚至賤價拋售，何需再
    主動退貨予告訴人，且合計退貨金額高達二百四十一萬六千五百三十二元，遠高
    於所積欠之貨款金額，此實與常情不符，即難認被告有何不法所有之意圖。又被
    告與林太太即劉冬梅是合夥的，二個人一起進貨，被告並未特意使用林太太名義
    進貨欺騙告訴人公司松山店，是告訴人松山店為作帳才加以分開等情，業據告訴
    人公司松山店店長乙○○陳稱在卷（見偵查卷第三六、三七頁）。則被告有無施
    用詐術，故意使用林太太名義進貨騙取貨物，亦非無疑？是在有合理懷疑之情況
    下，尚難僅以被告拖延積欠上開金額之貨款，遽認被告於進貨時即有不法所有之
    意圖，並已無支付能力。此外復查無其他積極證據足資證明被告有何詐欺犯行，
    不能證明其犯罪，揆諸上開說明，自應為被告無罪之諭知。
據上論斷，應依刑事訴訟法第三百零一條第一項，判決如主文。
本案經檢察官戴東麗到庭執行職務
中      華      民      國      九十      年    三      月  二十七    日
                                    臺灣臺北地方法院刑事第五庭
                                        法  官  陳容正
右正本證明與原本無異
如不服本判決，應於判決送達後十日內，向本院提出上訴狀。
                                        書記官  林妙穗
中      華      民      國      九十      年     三     月   二十九   日


司法院資訊處製作；財團法人民間司法改革基金會備份。
